【裁判字號】    97,訴,489
【裁判日期】    970321
【裁判案由】    毒品危害防制條例
【裁判全文】
臺灣高雄地方法院刑事判決               97年度訴字第489號
公  訴  人  臺灣高雄地方法院檢察署檢察官
被      告  甲○○
上列被告因違反毒品危害防制條例案件，經檢察官提起公訴（96
年度毒偵字第10442 號），本院合議庭裁定改行簡式審判程序，
判決如下：
    主  文
甲○○施用第一級毒品，累犯，處有期徒刑拾月；又施用第二級
毒品，累犯，處有期徒刑伍月。應執行有期徒刑壹年貳月。
    事  實
一、甲○○前於民國91年間，因施用毒品案件，由臺灣高雄地方
    法院檢察署檢察官起訴並聲請強制戒治，經本院以91年度訴
    字第2628號判決判處有期徒刑10月確定，並以91年度毒聲字
    第5522號裁定令入戒治處所施以強制戒治，復以92年度毒聲
    字第1517號裁定停止戒治，所餘期間付保護管束（指揮書執
    畢日期為92年9 月19日），於92年4 月1 日予以釋放並接續
    另案徒刑執行，嗣因強制戒治期滿未經撤銷而視為執行完畢
    。又於94年間，因竊盜、施用毒品及違反區域計畫法案件，
    經本院分別以94年度易字第1044號、94年度訴字第2646號、
    95年度簡字第359 號判處有期徒刑1 年2 月、11月、3 月確
    定，復經本院以96年度聲減字第695 號裁定減刑後，並定應
    執行有期徒刑1 年1 月，甫於96年7 月16日執行完畢釋放出
    監。詎猶不知悔改，在上開強制戒治執行完畢釋放後5 年內
    ，竟基於施用第一級毒品海洛因、第二級毒品甲基安非他命
    之犯意，分別於下列時、地及方式施用上開毒品：
(一)、於96年10月22日晚上某時（起訴書誤載為「96年10月25日下
    午3 時53許回溯24小時內某時」，應予更正），在高雄縣美
    濃鎮○○路○ 段836 號住處內，以將第二級毒品甲基安非他
    命置入玻璃球燒烤後吸食其霧化氣體之方式，施用第二級毒
    品1 次。
(二)、於96年10月25日上午某時，在上址住處內，將第一級毒品海
    洛因摻入礦泉水後以針筒注射之方式，施用第一級毒品1 次
    。嗣於96年10月25日上午11時許，在屏東縣里港鄉○○村○
    ○路1 號前，因行跡可疑為警攔查，經其同意後，於同日下
    3 時53分許採尿送驗結果，呈嗎啡及甲基安非他命陽性反應
    ，始查悉上情。
二、案經屏東縣政府警察局里港分局報請臺灣高雄地方法院檢察
    署檢察官偵查起訴。
    理  由
一、按本案被告甲○○所犯係死刑、無期徒刑、最輕本刑為3 年
    以上有期徒刑以外之罪，其於準備程序就前揭被訴事實為有
    罪之陳述，經受命法官告知簡式審判程序之旨，並聽取其與
    公訴人之意見後，本院認無不得或不宜改依簡式審判程序進
    行之情形，爰依刑事訴訟法第273 條之1 第1 項規定，裁定
    本件由受命法官獨任進行簡式審判程序，合先敘明。
二、訊據被告於本院審理時，對於前揭時、地先後施用第一級毒
    品、第二級毒品各1 次等情均坦承不諱（見本院97年3 月14
    日審判筆錄），並查：
(一)、被告於96年10月25日為警查獲時所採尿液，經送正修科技大
    學超微量研究科技中心（下稱正修大學研究中心）以酵素免
    疫法氣相層析質譜法檢驗確認結果，呈甲基安非他命、嗎啡
    均陽性反應，此有該研究中心96年11月8 日報告編號R07 –
    1066–005 號檢驗報告、屏東縣政府警察局里港分局毒品案
    件涉嫌人尿液採證編號姓名對照表各1 份（見警卷5 、9 頁
    ）在卷可稽。
(二)、按海洛因施用入人體後水解還原成嗎啡，再循嗎啡之代謝方
    式排出體外，業據行政院衛生署藥物食品檢驗局73藥檢壹字
    第030221號函說明綦詳；而使用海洛因後，尿液可檢出嗎啡
    最長時間，與服用劑量、服用頻率、服用方式、飲用水量之
    多寡、個人體質及其代謝情況等因素有關，依個案而異。依
    據文獻Clarke's Isolation of Drugs 第2 版記述：海洛因
    服用後於24小時內，經由尿液排出之量可達施用劑量之80％
    。另Michael L.Smith 等人針對不同受試者，以注射方式給
    予1 次劑量3mg 至12mg海洛因進行試驗，結果顯示注射劑量
    增加，可檢出嗎啡陽性反應（濃度高於或等於300ng/ml）之
    時間亦有延長之趨勢，而不同受試者可檢出嗎啡陽性之時間
    各異，平均為1 至2 天，惟部分注射12mg海洛因者，至72小
    時仍可檢出微量嗎啡成分，故若服用高劑量海洛因，其尿液
    在72至96小時內，仍有檢出嗎啡成分可能性，但以嚴重海洛
    因濫用者之可能性較高，此據行政院衛生署管制藥品管理局
    92年2 月7 日管檢字第0920000881號函說明綦詳。是以注小
    方式施用海洛因後，平均在1 至2 天內，可由施用者之尿液
    檢測出嗎啡陽性反應甚明。
(三)、而人體施用甲基安非他命後，在主要代謝物中未改變形態之
    甲基安非他命佔施用劑量達43％，安非他命則約為5 ％，且
    安非他命在國內取得不易，施用情形較少，尿液檢驗結果係
    甲基安非他命陽性者佔大部分。又依據JonathanM.等人2002
    年文獻報導，以5 名測試者於4 週內分4 次使用，每次施用
    甲基安非他命20mg劑量後，收集其尿液並以250ng ／ml為閾
    值時，其最長檢出時間為56至96小時，文獻有關服用藥物之
    報告，因研究對象、使用劑量之多寡、實驗條件或研究角度
    等不同，結果及其呈現方式亦不同，故除相關文獻之資料，
    仍需依個案狀況做研判，一般可檢出甲基安非他命之最長時
    間為1 至5 天，此有行政院衛生署管制藥品管理局93年7 月
    22日管檢字第093000661 號函可查。是服用甲基安他命後，
    最低於服用後96小時內可由尿液檢測出甲基安非他命陽性反
    應。
(三)、再者，前揭正修大學研究中心係以GC/MS （即氣相層析質譜
    儀分析法）方法作為確認檢驗之方式，而該方法之原理係檢
    品經氣化後，通過層析管分離純化，再將純化後之成分循序
    送入質譜儀做個別鑑定。因質譜儀所測定之圖譜，在化學上
    被公認具有指紋特性，故可據以完全判定該檢品係為何種化
    合物。職是，臺北榮民總醫院即認為「若以氣相層析質譜儀
    （GC/MS） 作藥物及其代謝產物之定性及定量分析，幾乎不
    會有偽陽性反應產生」，此經該院83年4 月7 日以83北總內
    字第3059號函示明確。本件被告之尿液經以氣相層析質譜儀
    分析法檢驗，既呈嗎啡、甲基安非他命陽性反應，且其嗎啡
    、甲基安非他命濃度分別為63300ng/ml、512ng/ml，顯見被
    告應有在上開採尿時間前分別施用第一級毒品、第二級毒品
    甚明。是依上開卷附之各項文書、證物等補強證據，已足資
    擔保被告於本院審理中所為之上開任意性自白之真實性，堪
    信為真實。綜上，被告於上揭時、地分別施用第一級毒品海
    洛因、第二級毒品甲基安非他命之犯行，洵堪認定。
(四)、另被告前於因施用毒品案件，由臺灣高雄地方法院檢察署檢
    察官起訴並聲請強制戒治，經本院以91年度訴字第2628號判
    決判處有期徒刑10月確定，並以91年度毒聲字第5522號裁定
    令入戒治處所施以強制戒治，復以92年度毒聲字第1517號裁
    定停止戒治，所餘期間付保護管束（指揮書執畢日期為92年
    9 月19日），於92年4 月1 日予以釋放並接續另案徒刑執行
    等情，有臺灣高等法院被告前案紀錄表1 份附卷可稽，其於
    前述強制戒治執行完畢釋放後5 年內，再犯本件施用第一級
    毒品海洛因、第二級毒品甲基安非他命之犯行，事證明確，
    核與毒品危害防制條例第23條第2 項規定相符，依法應予論
    科。
三、核被告所為，係犯毒品危害防制條例第10條第1 項、第2項
    之施用第一級毒品罪、施用第二級毒品罪。被告持有第一級
    毒品海洛因、第二級毒品甲基安非他命進而施用，其持有之
    低度行為應為施用之高度行為所吸收，不另論罪。起訴書雖
    載被告係於96年10月25日下午3 時53分許回溯24小時內某時
    ，施用第二級毒品等語，惟查，被告係於96年10月22日晚上
    某時，施用第二級毒品一節，業據被告於本院審理時供承明
    確，本院審酌被告送驗之尿液中所含之甲基安非他命濃度僅
    512ng/ ml ，認其於本院所為之自白較為可採，起訴書所載
    之施用二級毒品時間，應予更正，附此敘明。又被告有如前
    揭事實欄所列前科紀錄，業如前述，其於有期徒刑執行完畢
    後5 年內，故意再犯本件有期徒刑以上之2 罪，均為累犯，
    各應依刑法第47條第1 項規定加重其刑。其所犯上開二罪名
    ，犯意各別，罪名有異，應分論併罰。爰審酌被告前已有施
    用毒品之不良素行，歷經強制戒治、刑之執行程序猶施用之
    ，顯見其戒毒意志不堅，本不宜寬貸，惟念其施用毒品乃自
    戕一己之身體健康，對社會造成之危害尚非直接鉅大，且犯
    後坦承犯行，態度良好等一切情狀，分別量處如主文所示之
    刑，並定其應執行刑。
據上論斷，應依刑事訴訟法第273 條之1 第1 項、第284 條之1
、第299 條第1 項前段，毒品危害防制條例第10條第1 項、第2
項，刑法第11條前段、第47條第1 項、第51條第5 款，判決如主
文。
本案經檢察官吳美齡到庭執行職務。
中    華    民    國    97    年    3     月    21    日
                  刑事第五庭    法  官  李殷君
以上正本證明與原本無異。
如不服本判決應於收受本判決後10日內向本院提出上訴書狀，並
應敘述具體理由，如未敘述上訴理由者，應於上訴期間屆滿後20
日內補提理由書狀於本院（均須按他造當事人之人數附繕本）「
切勿逕送上級法院」。
中    華    民    國    97    年    3     月    24    日
                                書記官  陳昱良
附錄本判決論罪之法條：
毒品危害防制條例第10條
施用第一級毒品者，處 6 月以上 5 年以下有期徒刑。
施用第二級毒品者，處 3 年以下有期徒刑。


司法院資訊處製作；財團法人民間司法改革基金會備份。
